臺灣臺南地方法院刑事判決
111年度訴字第48號
公  訴  人  臺灣臺南地方檢察署檢察官
被      告  郭育昌



上列被告因詐欺案件，經檢察官提起公訴（110年度偵字第20222
號），本院判決如下：
    主  文
郭育昌犯三人以上共同詐欺取財未遂罪，共伍罪，各處有期徒刑
捌月。應執行有期徒刑壹年貳月。
    犯罪事實
一、郭育昌依其智識程度及一般社會生活經驗，應可知悉目前提
    供寄取包裹或快遞之服務管道眾多便捷，各地便利商店亦多
    會與物流業者相互合作，便利民眾使用，且服務項目多元，
    價格亦屬實惠，任何人均得輕易前往各大超商或物流營業據
    點辦理寄件、領貨，是倘非運送之物件事涉不法，寄件或領
    取之一方刻意隱瞞身分或相關識別資訊以規避稽查，實無刻
    意給付報酬，委請他人代為領取包裹，再行轉交之必要，而
    可預見包裹內極可能裝有詐欺集團遂行詐欺犯行所需之人頭
    帳戶存摺、提款卡等犯罪工具。郭育昌仍基於縱使他人因而
    受騙致財產受損，亦不違背其本意之不確定故意，與身分不
    詳，綽號「愛迪生」之人、施柏宏（經檢察官另行起訴，經
    本院110年度訴字第732號、第977號、第1230號判決）及其
    他身分不詳之詐欺集團成員，共同意圖為自己不法之所有，
    基於三人以上詐欺取財之犯意聯絡，由不詳之詐欺集團成員
    ，以附表所示之方式詐騙附表所示之被害人，致附表所示之
    被害人陷於錯誤，而將裝有附表所示之金融帳戶提款卡之包
    裹寄出後，「愛迪生」遂將該等包裹之取件資料傳給郭育昌
    ，郭育昌於民國110年7月16日至同年月17日間，以通訊軟體
    LINE、Telegram指示施柏宏前往附表所示超商領取附表所示
    包裹。嗣施柏宏於110年7月17日22時45分許，至址設臺南市
    ○區○○路000號之統一超商文成門市，向超商店員表示欲領取
    附表編號1所示之包裹時，當場遭事先接獲情資之員警盤查
    ，發現施柏宏手持寫有領貨資訊之字條，施柏宏在員警陪同
    下將附表編號1之包裹領出。嗣施柏宏在員警陪同下或由員
    警自行於附表編號2至5所示時間、地點，將裝有附表編號3
    至5所示帳戶提款卡之包裹領出，因而未能得逞。
二、案經黃庭暄、張家筑、鄭旭伶、王霈存訴由臺南市政府警察
    局第二分局（下稱第二分局）報告臺灣臺南地方檢察署檢察
    官偵查起訴。
    理  由
一、本案下列所引之供述證據，檢察官、被告郭育昌於本院依法
    調查上開證據之過程中，均已明瞭其內容而足以判斷有無刑
    事訴訟法第159條第1項不得為證據之情事，而於本院準備程
    序及本案言詞辯論程序就相關事證之證據能力均未聲明異議
    ，本院審酌該等證據作成時之情況，並無違法取證或其他瑕
    疵，認為適於作為本案認定事實之依據，該等供述證據自得
    為本案之證據使用。其餘引用之非供述證據，均與本案犯罪
    待證事實具有證據關聯性，且無證據證明有何違法取證之情
    事，並經本院於審理期日依法踐行調查證據程序，亦得為本
    案之證據使用。
二、認定犯罪事實所憑之證據及理由：
　  訊據被告雖坦承其有以LINE、Telegram聯繫施柏宏，請施柏
    宏領取位於臺南市之數件包裹，被告並將附表所示包裹之門
    市、地址、收件人、收貨代碼等取貨資訊傳給施柏宏等事實
    ，然矢口否認有何加重詐欺取財未遂犯行，辯稱：我不知道
    包裹內容物為何，如果要犯罪，我不會用自己的手機與施柏
    宏聯絡，本案被害人本來沒有這麼多，是警察押著施柏宏去
    領包裹，才增加這麼多被害人等語。經查：
　㈠不詳之詐欺集團成員，以附表所示之方式詐騙附表所示之人
    ，致附表所示之被害人、告訴人陷於錯誤，而將裝有附表所
    示之金融帳戶提款卡之包裹寄出後，「愛迪生」遂將上開包
    裹之取件資料傳給郭育昌，再由郭育昌以LINE、Telegram指
    示施柏宏前往附表所示超商，領取附表所示包裹，施柏宏向
    超商店員表示欲領取附表編號1之包裹時，遭員警當場查獲
    ，施柏宏在員警陪同下將附表編號1之包裹領出。嗣施柏宏
    在員警陪同下或由員警自行於附表編號2至5所示時間、地點
    ，將裝有附表編號2至5所示帳戶提款卡之包裹領出等事實，
    為被告於本院審理時所不爭執，核與證人施柏宏於警詢、本
    院審理時、證人即告訴人黃庭暄、告訴人張家筑、被害人詹
    德成、告訴人鄭旭伶、告訴人王霈存於警詢之證述情節相符
    ，並有施柏宏之指認犯罪嫌疑人紀錄表（警卷第23至25頁）
    、取簿手取件明細一覽表（警卷第59至60頁）、第二分局搜
    索扣押筆錄、扣押物品目錄表(1)、扣押物品收據(1)（警卷
    第61至67頁）、施柏宏之自願受搜索同意書（警卷第69頁）
    、第二分局扣押筆錄、扣押物品目錄表(2)、扣押物品收據(
    2)（警卷第71至77頁）、第二分局扣押筆錄、扣押物品目錄
    表(3)、扣押物品收據(3)（警卷第79至85頁）、第二分局扣
    押筆錄、扣押物品目錄表(4)、扣押物品收據(4)（警卷第87
    至93頁）、第二分局扣押筆錄、扣押物品目錄表(5)、扣押
    物品收據(5)（警卷第95至101頁）、第二分局扣押筆錄、扣
    押物品目錄表(6)、扣押物品收據(6)（警卷第103至111頁）
    、第二分局扣押筆錄、扣押物品目錄表(7)、扣押物品收據(
    7)（警卷第113至119頁）、第二分局110年度保管字第1705
    號扣押物品清單（警卷第125至129頁）各1份、現場蒐證照
    片、交貨便代碼翻拍照及監視器畫面擷圖照片30張（警卷第
    131至145頁）、扣押物品照片5張（警卷第147至151頁）、
    被告與施柏宏之LINE、Telegram對話紀錄擷圖及個人通訊資
    料（警卷第151至187頁）、被告之台灣之星資料查詢結果（
    偵卷第45頁）、第二分局111年2月24日南市警二偵字第1110
    099455號函（本院卷第101至102頁）各1份附卷可佐，前揭
    事實，首堪認定。
　㈡被告具有三人以上共同詐欺取財之不確定故意：
　⒈依現今快遞（貨運）服務種類，除有通常寄至指定地點之郵
    務快遞服務外，另有民間快遞公司之指定時間到府收送、便
    利商店之收件取件服務，且各該快遞服務，均有寄送單據為
    憑，確保運送雙方權益，甚至可全程隨時查詢運送狀況、寄
    送物所在位置，且該等業者或提供前往指定收件之服務，或
    與密集度甚高、24小時營業之便利商店存有密切合作關係，
    利於一般大眾使用，此為眾所皆知之事實。利用便利商店寄
    送包裹，最大優點在於寄送、領取地點之便利性。因此，若
    非所領取、寄送之包裹內容涉及不法，寄送或收件之一方有
    意隱瞞身分及相關識別資料以規避稽查，衡情正當、合法之
    包裹收件者應無一方面指定寄件者將多數包裹分別寄送至不
    同便利商店，另一方面再僅就其中之一小段路途，委請專人
    至不同便利商店短程收送之必要，故此等工作方式顯然違反
    常情，包裹內物品極度可能涉及不法。又衡之近年來各式各
    樣之詐欺取財犯罪類型層出不窮，詐欺集團份子為逃避查緝
    ，往往發展成由集團首腦在遠端、甚至遠在國外進行操控，
    由集團成員分層、分工，相互彼此利用，藉以遂行詐欺取財
    之犯罪模式，而詐欺集團多利用人頭帳戶詐騙被害人匯款後
    由車手提款案件，近年來報章網路新聞多所披露，復經政府
    多方宣傳，一般民眾對此種利用人頭帳戶匯款而詐欺取財的
    犯案手法，自應知悉，是一般具有通常智識之人，應可知悉
    身分不詳之人委由其至不同之便利商店領取多數包裹者，極
    有可能係詐欺集團藉此取得遂行犯罪所需的人頭帳戶物件。
　⒉觀之被告與施柏宏之LINE、Telegram對話紀錄擷圖，被告指
    示施柏宏至超商領取之11件包裹（包括附表所示包裹），係
    寄送至臺南市不同之統一超商門市，收件者之姓名、電話均
    不相同（警卷第171至175頁）。然而，若是正當、合法之包
    裹收件者，何需使用不同人的姓名、電話領取？又何需刻意
    指定寄件者將包裹寄送到不同之統一超商門市，再委由他人
    大費周章前往各統一超商門市後，再行轉交之理？再者，被
    告於訊息中告知施柏宏「你要記得給你的資料是啥就用那個
    資料實名制寫」、「有女生的就報名字，當朋友拿」、「報
    貨號跟手機尾號就可以」、「有要確認名字再給他，不然不
    用給他」（警卷第167、183、185頁），顯示被告一再叮嚀
    施柏宏勿顯露個人身分。倘若被告認為其指示施柏宏領取之
    包裹為正當、合法，何需向施柏宏強調應避免透露個人身分
    ？被告為本案犯行時年齡逾40歲，教育程度為高職畢業（本
    院卷第205頁），具有正常之智識程度及社會經驗，應非不
    能辨別事理，其對「愛迪生」指示其領取包裹內之物品，極
    有可能是詐欺集團遂行犯罪所需的人頭帳戶物件等情，應屬
    可得而知，是縱其未實際打開包裹查看，亦難諉為不知。因
    此，被告主觀上應有預見其依「愛迪生」指示所領取包裹內
    之物品為詐欺犯罪所得之人頭帳戶物件，卻仍執意指示施柏
    宏代領，顯見縱有發生此情亦不違背其本意，足認被告確有
    三人以上共同詐欺取財之不確定故意甚明。
　㈢被告與施柏宏、「愛迪生」及所屬詐欺集團成員具有犯意聯
    絡、行為分擔：
　⒈按共同正犯之成立，祇須具有犯意之聯絡，行為之分擔，既
    不問犯罪動機起於何人，亦不必每一階段犯行，均經參與；
    共同正犯之意思聯絡，原不以數人間直接發生者為限，即有
    間接之聯絡者，亦包括在內（最高法院34年上字第862號、7
    7年台上字第2135號判決意旨參照）。而共同正犯間，非僅
    就其自己實施之行為負其責任，並在犯意聯絡之範圍內，對
    於他共同正犯所實施之行為，亦應共同負責；共同實施犯罪
    行為之人，在合同意思範圍以內，各自分擔犯罪行為之一部
    ，相互利用他人之行為，以達其犯罪之目的者，即應對於全
    部所發生之結果，共同負責（最高法院32年上字第1905號、
    28年上字第3110號判決意旨參照）。
　⒉現今詐欺集團為實行詐術騙取款項，並蒐集、使用人頭帳戶
    以躲避追緝，各犯罪階段緊湊相連，需多人縝密分工，相互
    利用，方能完成之集團性犯罪，各共同正犯雖僅分擔實行其
    中部分行為，仍應就全部犯罪事實共同負責。是以，在詐欺
    集團成員以詐術方式詐騙被害人交付帳戶存摺、金融卡等財
    物，部分詐欺集團成員雖僅擔任前往領取存摺、金融卡包裹
    ，未直接對交付帳戶之被害人施詐，仍難解免其共犯之責。
    本案被告雖未直接參與詐騙附表所示被害人、告訴人帳戶提
    款卡，然附表所示被害人、告訴人係因詐欺集團施以詐術而
    交付帳戶提款卡，且被告既對其所屬詐欺集團成員係從事詐
    取他人財物之不法行為，有所認識，即對集團成員彼此間極
    可能係透過分工合作、互相支援以完成詐欺取財之犯罪行為
    一節當亦有所預見，仍依該詐欺集團成員指示，指示施柏宏
    前往領取附表所示包裹，堪認其係以自己共同犯罪之意思，
    與本案詐欺集團成員間，就其等詐騙附表所示被害人、告訴
    人帳戶提款卡之犯行，應具有相互支援、分工合作之共同犯
    意，且已分擔部分犯罪行為。
　㈣被告雖辯稱：如果要犯罪，我不會用自己的手機與施柏宏聯
    絡，被害人本來沒有這麼多，是警察押著施柏宏去領包裹，
    才增加這麼多被害人等語。惟查：
　⒈被告雖是以自己的手機與施柏宏聯繫，然其使用的是LINE、T
    elegram等通訊軟體，該等通訊軟體均可輕易刪除對話紀錄
    ，不會在電信業者留下通聯紀錄，此從被告辯稱其與「愛迪
    生」的對話均已不見等語（偵卷第51頁）之情形同理，自無
    從因被告以自己的手機與施柏宏聯繫，逕為對被告有利之認
    定。
　⒉施柏宏於警詢陳稱：（問：你是否願意帶同警方，將剩下尚
    未領取之包裹領取完畢？）如果對案情有幫助，我願意配合
    警方等語（警卷第20頁）。且第二分局搜索、扣押程序均是
    在施柏宏同意下執行，有第二分局搜索、扣押筆錄上施柏宏
    之親筆簽名、捺印為證（警卷第61、72、80、88、96、104
    、114）。足見員警是在經施柏宏同意下，陪同施柏宏領取
    附表所示包裹，非由員警押著施柏宏領取包裹。又附表所示
    被害人、告訴人遭詐欺集團成員施以詐術，致其等陷於錯誤
    ，寄送裝有其等提款卡之包裹至附表所示超商，被告指示施
    柏宏前往領取該等包裹時，已著手於加重詐欺行為之實行，
    非因員警陪同施柏宏或員警自行領取該等包裹時始成立犯罪
    ，故被告此部分所辯，尚非可採。
　㈤綜上所述，本案事證明確，被告上開犯行，堪以認定，應予
    依法論科。　
三、論罪科刑：
　㈠附表所示被害人、告訴人雖已依詐欺集團成員指示，將裝有
    其等提款卡之包裹寄送至指定超商。然而，施柏宏係在員警
    陪同下領取該等包裹，該等包裹內之提款卡顯然無法為本案
    詐欺集團成員（包含被告在內）真正取得而置於自己實力支
    配之下，是被告本案犯行均僅止於未遂階段。因此，核被告
    所為，均係犯刑法第339條之4第2項、第1項第2款之三人以
    上共同詐欺取財未遂罪。被告與施柏宏、「愛迪生」及所屬
    詐欺集團成員間，就本案犯行，均有犯意聯絡及行為分擔，
    均應論以共同正犯。被告就附表所示5次犯行，犯罪被害人
    不同，侵害法益相異，應予分論併罰。被告本案犯行均屬未
    遂，爰依刑法第25條第2項規定，均按既遂犯之刑減輕其刑
    。
　㈡爰審酌現今詐欺集團之詐騙事件層出不窮、手法日益翻新，
    政府及相關單位無不窮盡心力追查、防堵，被告竟與詐欺集
    團成員共同為加重詐欺犯行，而以前揭手法詐取附表所示被
    害人、告訴人之金融帳戶提款卡，危害社會秩序，是被告所
    為自應受有相當程度之刑事非難；並考量被告犯後否認犯行
    ，飾詞狡辯，態度難認良好；參以被告與詐欺集團之分工，
    較諸實際策劃佈局、分配任務、施用詐術之核心份子而言，
    僅居於聽從指示之次要性角色；兼衡被告之素行、犯罪之動
    機、目的、手段、所生之危害，暨其自陳之智識程度、家庭
    狀況（本院卷第205頁）等一切情狀，分別量處如主文所示
    之刑，並定其應執行刑，以資警惕。
四、附表所示被害人、告訴人之金融帳戶提款卡，尚未置於被告
    或所屬詐欺集團成員之實力支配之下，即為警查獲，非屬被
    告之犯罪所得，均不予宣告沒收，附此敘明。
據上論斷，應依刑事訴訟法第299條第1項前段，判決如主文。
本案經檢察官謝旻霓提起公訴，檢察官紀芊宇到庭執行職務。
中　　華　　民　　國　　111 　年　　5 　　月　　11　　日
                  刑事第十一庭  審判長法　官　陳淑勤
                                      法  官  周宛瑩
                                      法  官  張郁昇
以上正本證明與原本無異。
如不服本判決應於收受本判決後20日內向本院提出上訴書狀，並
應敘述具體理由。其未敘述上訴理由者，應於上訴期間屆滿後20
日內向本院補提理由書狀（均須按他造當事人之人數附繕本）「
切勿逕送上級法院」。 
　　　　　　　　　　　　　　　　　   書記官　陳冠盈
中　　華　　民　　國　　111 　年　　5 　　月　　11　　日
附錄本案論罪科刑法條：
中華民國刑法第339條之4
犯第339條詐欺罪而有下列情形之一者，處1年以上7年以下有期
徒刑，得併科1百萬元以下罰金：
一、冒用政府機關或公務員名義犯之。
二、三人以上共同犯之。
三、以廣播電視、電子通訊、網際網路或其他媒體等傳播工具，
    對公眾散布而犯之。
前項之未遂犯罰之。
【附表：】
編號 被害人 詐騙方式（民國） 施柏宏領取包裹之時間（民國）、地點 1 黃庭暄（提告） 詐欺集團成員於110年7月12日，見黃庭暄欲應徵家庭代工，遂向黃庭暄佯稱須提供提款卡作保等語，致黃庭暄陷於錯誤，依詐欺集團成員指示變更其所申設玉山銀行帳號（808）0000000000000號帳戶之提款卡密碼，並於110年7月12日至苗栗市○○路00號之統一超商將上開玉山銀行帳戶提款卡寄出。 施柏宏於110年7月17日22時45分許，至址設臺南市○區○○路000號統一超商文成門市，向超商店員表示欲領取裝有黃庭暄左列帳戶提款卡之包裹時，當場遭事先接獲情資之員警盤查，發現施柏宏手持寫有領貨資訊之字條，施柏宏在員警陪同下將該包裹領出。 2 張家筑（提告） 詐欺集團成員於110年7月17日前之某日，向張家筑佯稱申辦貸款等語，致張家筑陷於錯誤，而於110年7月17日前之某日，至統一超商將其所申設中華郵政股份有限公司帳號（700）00000000000000帳戶之提款卡、密碼寄出。 施柏宏經員警陪同，於110年7月18日至址設臺南市○○區○○里00○0號統一超商奇美實門市，然因該日為週日，該門市未營業。嗣由員警自行於110年7月19日至該門市，領取裝有張家筑左列帳戶提款卡之包裹。 3 詹德成 詐欺集團成員於110年7月3日，向詹德成佯稱需寄出提款卡，始能申請家庭代工之薪資補助等語，致使詹德成陷於錯誤，而於同日，至統一超商將其所申設上海商業儲蓄銀行帳號（011）000000000000號、中華郵政帳號（700）00000000000000號、元大銀行帳號（806）0000000000000號等帳戶之提款卡寄出。 施柏宏經員警陪同，於110年7月18日至址設臺南市○○區○○路00號統一超商保華門市，領取裝有詹德成左列帳戶提款卡之包裹。 4 鄭旭伶（提告） 詐欺集團成員於110年7月11日，向鄭旭伶佯稱徵求家庭代工等語，致使鄭旭伶陷於錯誤，而於110年7月23日至統一超商將其所申設土地銀行帳號（005）000000000000號帳戶之提款卡寄出。 施柏宏經員警陪同，於110年7月18日至址設臺南市○區○○路000號統一超商公平門市，領取裝有鄭旭伶左列帳戶提款卡之包裹。 5 王霈存（提告） 詐欺集團成員於110年7月13日，向王霈存佯稱需先質押金融卡，始能派發家庭代工等語，致使王霈存陷於錯誤，而於同日至統一超商東踕門市將其所申設中國信託銀行帳號（822）000000000000號帳戶之提款卡寄出。 施柏宏經員警陪同，於110年7月18日至址設臺南市○○區○○路000號統一超商荻亞門市，領取裝有王霈存左列帳戶提款卡之包裹。